【裁判字號】    97,判,527
【裁判日期】    970605
【裁判案由】    營利事業所得稅
【裁判全文】
最  高  行  政  法  院  判  決
                                       97年度判字第527號
上  訴  人  威泰投資股份有限公司
代  表  人  甲○○
訴訟代理人  林瑞彬  律師
            袁金蘭
被 上訴 人  財政部臺北市國稅局
代  表  人  凌忠嫄
上列當事人間營利事業所得稅事件，上訴人對於中華民國95年7
月19日臺北高等行政法院94年度訴字第3486號判決，提起上訴，
本院判決如下：
    主  文
上訴駁回。
上訴審訴訟費用由上訴人負擔。
    理  由
一、上訴人90年度營利事業所得稅結算申報，原列報其他損失新
    臺幣(下同)40,923,377元，被上訴人初查按其申報認列，嗣
    經通報上訴人所列前開損失，係上訴人於民國90年12月31日
    同意放棄對泛德公司應收利息請求權40,923,377元，應屬對
    泛德公司之贈與，不得列為費用及損失，經被上訴人重核予
    以剔除，更正核定其他損失為0元。上訴人不服，申經復查
    結果，未獲變更，提起訴願，亦遭決定駁回，遂提起本件行
    政訴訟。
二、上訴人起訴主張：其貸出資金予泛德公司並未違反公司法第
    15條規定，亦與上訴人經營本業或附屬業務有關，其因此而
    生之損失，亦為與本業業務經營相關之損失，自無所得稅法
    第38條之適用。且因借貸所生利息債權已罹於時效消滅，其
    為節省訴訟勞費，乃於90年度與泛德公司訂立協議書，放棄
    對該公司之前開利息請求權，自屬經營本業所生之呆帳損失
    或其他損失，應准予列報減除，被上訴人重核更正予以剔除
    ，顯對事實認識錯誤，且違反實質課稅原則、收入成本費用
    配合原則及信賴利益保護原則等語，求為判決訴願決定、復
    查決定及原處分均撤銷。
三、被上訴人則以：上訴人90年度營利事業所得稅結算申報，其
    他損失40,923,377元，其中上訴人借款予泛德公司，係於90
    年12月31日簽定協議書，同意放棄債權之請求權，顯見該債
    務於上開日期前仍為債務人所承認，且請求權時效尚未消滅
    ，不得列為費用或損失。又前揭貸款，參諸營利事業所得稅
    查核準則 (下稱查核準則)第36條之1規定，上訴人縱未約定
    利息亦應設算利息收入課稅之意旨，上訴人自不得主張其放
    棄之利息應列為其他損失或呆帳損失。另本件被上訴人於93
    年4月28日核定補徵時，尚未逾稅捐稽徵法第21條規定之核
    課期間；且稅之處分並非授益處分，不涉違反信賴保護原則
    情事等語，資為抗辯，求為判決駁回上訴人之訴。
四、原審斟酌全辯論意旨及調查證據之結果，以：消滅時效完成
    後，僅債務人取得拒絕履行之抗辯權，得執以拒絕給付而已
    ，其原有之法律關係並不因而消滅。是上訴人對泛德公司之
    系爭借款利息請求權，因罹於時效而消滅，僅債務人泛德公
    司得拒絕給付而已，上訴人對泛德公司之利息債權仍存在，
    依查核準則第94條第5款之規定，上訴人自須依法向泛德公
    司催收，如因該公司提出時效抗辯而拒絕給付，致該利息債
    權一部或全部不能收回，始得列報為呆帳損失，上訴人捨此
    不為，逕與泛德公司書立協議書，同意放棄該借款利息請求
    權，主張其應收利息債權已罹於時效而無法收回，應認列為
    呆帳損失或其他損失云云，尚非有據。又上訴人90年度營利
    事業所得稅之結算申報，因屬委託會計師辦理查核簽證申報
    之案件，經核准延長其申報期間至91年5月31日，上訴人於
    同年5月30日申報，則該年度之核課期間應於96年5月29日屆
    滿，依被上訴人查得系爭資料，上訴人所列報放棄系爭應收
    利息債權，依法不得列為其他損失，業如前述，被上訴人於
    93年4月28日重核核定予以剔除，並未逾核課期間，核與上
    訴人79年度營利事業所得稅結算申報，已列報對泛德公司之
    利息收入無關；再者，課稅處分並非授益處分，亦不涉違反
    信賴保護原則情事。從而，上訴人放棄對泛德公司之利息請
    求權，原處分以其係屬對泛德公司之贈與，因不符所得稅法
    第36條及查核準則第79條第1款第1目規定之捐贈支出，核定
    否准認列為其他損失，引用之法令固有未洽，惟結論並無二
    致，訴願決定予以維持，亦無違誤等由，因將訴願決定及原
    處分均予維持，而駁回上訴人之訴。
五、原判決經核並無違誤，茲就上訴意旨，再論斷如下：按「營
    利事業所得之計算，以其本年度收入總額減除各項成本費用
    、損失及稅捐後之純益額為所得額。」、「經營本業及附屬
    業務以外之損失，或家庭之費用，及各種稅法所規定之滯報
    金、怠報金、滯納金及各項罰鍰，不得列為費用或損失。」
    所得稅法第24條第1項及第38條分別定有明文。次按「．．
    ．五應收帳款、應收票據及各項欠款債權，有下列情事之一
    者，視為實際發生呆帳損失，並應於發生當年度沖抵備抵呆
    帳。(一)因倒閉、逃匿、和解或破產之宣告，或其他原因，致
    債權之一部或全部不能收回者。(二)債權中有逾期2年，經催
    收後未經收取本金或利息者。上述債權逾期2年之計算，係
    自該項債權原到期應行償還之次日起算；債務人於上述到期
    日以後償還部分債款者，亦同。」為查核準則第94條第5款
    所明定。本件上訴人90年度營利事業所得稅結算申報，原列
    報其他損失40,923,377元，被上訴人初查按其申報認列，嗣
    經通報查得上訴人之前因借款予泛德公司，其中本金795,85
    0,000元已於79年12月31日止全數清償完畢，然上訴人於90
    年12月31日與泛德公司簽訂協議書（見原審卷第29頁），由
    上訴人同意放棄對泛德公司上開借款之應收利息(自79年7月
    1日至同年12月31日，按年息8%計算)40,923,377元請求權，
    因認屬對泛德公司之贈與，不得列為費用或損失，經重核予
    以剔除，更正核定其他損失為0元，上訴人不服，循序提起
    行政訴訟。經核原判決對上訴人在原審之主張如何不足採之
    論據取捨等，均已詳為論斷，而駁回上訴人在原審之訴。又
    上訴人上開借款利息40,923,377元請求權，雖已罹於時效，
    僅債務人泛德公司得抗辯拒絕給付而已，上訴人對泛德公司
    之利息債權仍存在，依前揭查核準則規定，上訴人自須依法
    向泛德公司催收，如經該公司提出時效抗辯而拒絕給付，致
    該利息債權不能收回，始得列報為呆帳損失，上訴人捨此不
    為，逕與泛德公司書立協議書，同意放棄前開借款利息請求
    權，主張前開應收利息債權已罹於時效而無法收回，應認列
    為呆帳損失或其他損失云云，尚非有據。又符合查核準則第
    94條第5款所規定情事得視為呆帳損失者，包括應收帳款、
    應收票據及各項欠款債權。其中各項欠款債權自包含應收利
    息債權在內，故上訴人主張本件係屬借款利息因逾消滅時效
    所認列之其他損失，無該條款之適用云云，亦不足採。且本
    件係於原核定後在核課期間內另發現應課徵之稅捐，上訴人
    對原核定基礎並無信賴表現行為，被上訴人依法核定補徵，
    並無違反信賴保護原則，原判決理由雖有不同，然結果並無
    不合。原判決並無不適用法規或適用不當等違背法令情事，
    其所適用之法規與該案應適用之現行法規並無違背，與解釋
    判例，亦無牴觸，並無所謂原判決有違背法令情形。此外，
    上訴人其餘所訴各節，無非係其對法律見解之歧異，重複前
    已主張為原審詳予論述不採之事由再予爭執，並泛謂原判決
    違反實質課稅、信賴保護、論理及公平等原則，指摘其為不
    當，均無足採。上訴論旨，指摘原判決違誤，求予廢棄，難
    認有理由，應予駁回。
六、據上論結，本件上訴為無理由。依行政訴訟法第255條第1項
    、第98條第1項前段，判決如主文。
中    華    民    國    97    年    6     月    5     日
                    最高行政法院第三庭
                        審判長法官  黃  璽  君
                              法官  黃  淑  玲
                              法官  鄭  忠  仁
                              法官  黃  本  仁
                              法官  吳  東  都
以  上  正  本  證  明  與  原  本  無  異
中    華    民    國    97    年    6     月    5     日
                              書記官  彭  秀  玲


司法院資訊處製作；財團法人民間司法改革基金會備份。
